【裁判字號】    99,抗,292
【裁判日期】    991111
【裁判案由】    聲明異議
【裁判全文】
臺灣高等法院高雄分院刑事裁定           99年度抗字第292號
抗  告  人
即  受刑人  甲○○
上列抗告人因數罪併罰定執行案件，不服臺灣高雄地方法院中華
民國99年10月12日對其聲明異議之裁定（99年度聲字第1272號）
，提起抗告，本院裁定如下：
    主  文
抗告駁回。
    理  由
一、抗告意旨略以：
（一）抗告人於本案審結後，自96年9 月10日起，即在台塑海運
      股份有限公司服務，擔任普通水手職務，已有正當工作，
      另於99年4 月12日起至4 月16日止，在台灣海洋大學航海
      人員訓綀中心完成99年度第2 期「操作級雷水及ARPA」訓
      綀課程，足證抗告人在本案宣判後，已收矯正之效。
（二）又，原裁定認定抗告人前後所犯重利等罪合計共21罪，犯
      罪情節重大一事，抗告人實係受僱於人而非主謀；其另又
      指稱寄藏可發射子彈具有殺傷力之改造手槍一案，目前仍
      在上訴中，尚未確定，是以，院、檢均以「難收矯正之效
      或難以維持法秩序」之理由，均屬臆測且無實質理由證明
      。又受刑人所犯上開各罪均非重罪，情節又屬輕微，尚無
      不予執行難收矯正之效情事。與其他案件相較之下，其犯
      罪情節尚非嚴重，本件執行檢察官不准受刑人聲請易科罰
      金，顯違反大法官會議解釋應避免短期自由刑流弊之宗旨
      ，且若抗告人如入監執行，即無人賺錢養家以負擔家計，
      請姑念被告初犯，爰請求將原裁定撤銷，准予易科罰金云
      云。
二、原裁定意旨略以：
（一）本件異議人即受刑人甲○○（下稱異議人）前因重利等案
      件，經本院以96年度訴字第2047號判處：異議人共同犯重
      利罪1 罪，判處有期徒刑4 月，減為有期徒刑2 月，如易
      科罰金以銀元300 元即新臺幣900 元折算1 日；又共同犯
      重利罪共20罪，各處有期徒刑4 月，各減為有期徒刑2 月
      ，如易科罰金，均以新臺幣1000元折算1 日，並定應執行
      有期徒刑3 年2 月，如易科罰金，以銀元300 元即新臺幣
      900 元折算1 日，復經臺灣高等法院高雄分院以98年度上
      訴字第1348號判決駁回上訴確定，有上開判決書及臺灣高
      等法院被告前案紀錄表1 份在卷可佐。嗣檢察官以異議人
      犯數罪併罰案件，有4 罪以上係因故意犯罪而受有期徒刑
      之宣告，認異議人確因不執行所宣告之刑，難收矯正之效
      或難以維持法秩序，而不准異議人易服社會勞動及易科罰
      金乙情，有易科罰金案件初核表、得易服社會勞動案件審
      查表各1 份附卷可憑，且經本院調閱臺灣高雄地方法院檢
      察署99年度執字第1831號重利等案件執行卷宗核對屬實。
（二）異議人所犯前揭重利等各罪之犯行，雖均遭判處有期徒刑
      4 月，且各減為有期徒刑2 月，然本院認不思循正當途徑
      賺取金錢，假借合法當舖之名，行地下錢莊之實，乘他人
      急迫或無經驗貸以金錢，而取得與原本顯不相當之重利，
      價值觀念偏差，且前後所犯重利等罪合計共21 罪 ，犯罪
      情節重大，另異議人未經許可，寄藏可發射子彈具有殺傷
      力之改造手槍，造成社會治安之潛在危險，亦經本院以96
      年度訴字第2047號判處有期徒刑3 年4 月，併科罰金20萬
      元確定，有上開判決書及臺灣高等法院被告前案紀錄表1
      份附卷足稽。是以，執行檢察官本於職權判斷，不准異議
      人易科罰金之聲請，所依據之事實及所為之裁量，依前開
      規定及說明，自屬有據，並無違誤之處。至異議人雖執前
      詞，認檢察官執行指揮不當，即屬無據。綜上所述，本件
      聲明異議為無理由，應予駁回等情。
三、本院按，執行裁判，由為裁判法院之檢察官指揮之；又受刑
    人或其法定代理人或配偶，以檢察官執行之指揮為不當者，
    得向諭知該裁判之法院聲明異議；法院並應就異議之聲明裁
    定之，刑事訴訟法第457 條第1 項前段、第484 條、第486
    條分別定有明文。次按「犯最重本刑為5 年以下有期徒刑以
    下之刑之罪，而受6 個月以下有期徒刑或拘役之宣告者，得
    以新臺幣1,000 元、2,000 元或3,000 元折算1 日，易科罰
    金。但確因不執行所宣告之刑，難收矯正之效，或難以維持
    法秩序者，不在此限。」，修正後刑法第41條第1 項定有明
    文。是案件經法院宣告有期徒刑或拘役，並得易科罰金者，
    在具體執行時得否易科罰金，應由執行檢察官審酌前開刑法
    第41條第1 項之事由，審慎為之，此係執行檢察官本於其權
    限所為之裁量，非謂受刑人之犯罪情節輕微，即應一概准許
    易科罰金，是以法律賦予執行檢察官此項裁量權，僅在發生
    裁量瑕疵之情況時，法院始有介入審查之必要（最高法院77
    年度台非字第158 號、97年度台非字第349 號參考）。
四、經查：
（一）按易科罰金制度雖旨在救濟短期自由刑之流弊，性質屬易
      刑處分，然依刑法第41條第1 項及刑事訴訟法第457 條等
      規定，得易科罰金之案件，法院判決所諭知者，僅易科罰
      金折算之標準，至應否准許易科罰金，仍應由執行檢察官
      依受刑人之身體、教育、職業、家庭關係或其他正當事由
      ，考量其是否執行顯有困難，及是否難收矯正之效或難以
      維持法秩序等而為判斷。本件抗告人甲○○所犯重利案件
      ，經本院以98年度上訴字第1348號以其未提出具體上訴理
      由，不合程序而駁回上訴，而原審判處其應執行有期徒刑
      參年貳月，如易科罰金，以銀元參佰元即新臺幣玖佰元折
      算壹日因而確定在案；臺灣高雄地方法院檢察署檢察官以
      99年度執字第1831號分案執行，並認抗告人有「確因不執
      行所宣告之刑，難收矯正之效或難以維持法秩序」之事由
      ，而認不得易科罰金，有上開判決書、臺灣高等法院被告
      前案紀錄表附卷，並經原審法院依職權調取高雄地檢99年
      度執字第1831號案卷核閱無誤，堪認屬實。而易科罰金乃
      易刑處分，其應否准許，依刑事訴訟法第457 條之規定，
      須由檢察官就准予受刑人易科罰金，有無「確因不執行所
      宣告之刑，難收矯正之效，或難以維持法秩序」情況查明
      認定並指揮執行之，且法院諭知之易科罰金折算標準，與
      檢察官於執行時是否准許如易科罰金，仍屬二事，非謂經
      判決確定之罪刑有易科罰金之諭知，執行檢察官即不問具
      體犯罪情事一概准許易科罰金，已如前述。
（二）抗告人於前開重利案件共21罪，所犯前揭重利等各罪之犯
      行，雖均遭判處有期徒刑4 月，且各減為有期徒刑2 月，
      有上開判決書可證。可見異議人於上開案件中，所犯罪數
      非少，執行檢察官以受刑人所為類似暴力討債集團，犯罪
      者眾，如不發監執行所宣告之刑，難以收矯正之效，及難
      以維持法秩序，乃本其法律所賦與指揮刑罰執行職權之行
      使，對具體個案所為之判斷，據而不准受刑人易科罰金，
      亦難謂有何逾越法律授權、專斷等濫用權力之情事。受刑
      人徒憑其個人主觀意思，恣意指摘檢察官指揮執行不當，
      殊難謂為適合，被告所犯各罪既均被判處有期徒刑以上之
      刑，其罪數及罪質均非輕微，所犯之罪均為重利等罪，已
      嚴重危害社會經濟秩序，其自我克制之能力及對社會秩序
      之尊重感均極差，犯罪再犯率極高。則檢察官具體審核上
      情，行使其裁量權，認本件刑事判決所宣告之有期徒刑，
      如准以易科罰金，不執行所宣告之刑罰，難收矯治之效，
      諭知發監執行，核尚無違上開刑法第41條第1 項但書之規
      定，洵屬允洽。檢察官據此未依職權准許抗告人易科罰金
      之聲請而直接發監執行，並非無據，其指揮執行，難認有
      何違法或不當之處。
（三）抗告人另稱其為初犯並無前科，需賺錢養家負擔家計云云
      ，指摘原裁定不當，惟抗告人所指上開各節，均僅係抗告
      人本身之認知、個人問題及犯罪後態度問題，尚難據此即
      認檢察官綜合全部案情後，認為抗告人有「如易科罰金，
      難收矯正之效或難以維持法秩序」，並駁回異議人易科罰
      金之聲請等執行之指揮為不當之情形。原審因而駁回抗告
      人異議之聲明，核無不合，抗告人其抗告意旨，仍執前詞
      ，指摘原裁定不當，為無理由，應予駁回。
據上論結，應依刑事訴訟法第412 條，裁定如主文。
中    華    民    國    99    年    11    月    11    日
                    刑事第六庭    審判長法  官  王憲義
                                        法  官  邱永貴
                                        法  官  簡志瑩
以上正本證明與原本無異。
不得再抗告。
中    華    民    國    99    年    11    月    11    日
                                        書記官  吳新貞

司法院資訊處製作；財團法人民間司法改革基金會備份。
